【裁判字號】    92,訴,1789
【裁判日期】    920829
【裁判案由】    毒品危害防制條例
【裁判全文】
臺灣板橋地方法院刑事判決                      九十二年度訴字第一七八九號
    公  訴  人  臺灣板橋地方法院檢察署檢察官
    被      告  甲○○
右列被告因違反毒品危害防制條例案件，經檢察官提起公訴（九十二年度毒偵字第一
六四三號），本院判決如左：
    主  文
甲○○連續施用第一級毒品，處有期徒刑柒月，扣案之殘渣袋貳只內殘留之第一級毒
品海洛因，沒收銷燬之；扣案之塑膠袋包裝貳只、注射針筒伍支、摻食器壹支，均沒
收。又連續施用第二級毒品，處有期徒刑伍月。應執行有期徒刑拾月，扣案之殘渣袋
貳只內殘留之第一級毒品海洛因，沒收銷燬之；扣案之塑膠袋包裝貳只、注射針筒伍
支、摻食器壹支，均沒收。
    事  實
一、甲○○曾於民國八十七年間，因違反麻醉藥品管理條例案件，經本院依修正後之
    毒品危害防制條例規定，以其有施用第二級毒品犯行，裁定送觀察、勒戒後，經
    勒戒結果，被判定無繼續施用毒品傾向，經本院於八十七年八月十九日以八十七
    年度訴字第八七號判決免刑確定。八十七年間，又因違反毒品危害防制條例案件
    ，經臺灣板橋地方法院檢察署檢察官依毒品危害防制條例規定提出聲請，本院裁
    定送勒戒處所觀察、勒戒，經勒戒結果，被判定有繼續施用毒品傾向，經本院依
    檢察官之聲請裁定令入戒治處所施以強制戒治壹年確定，執行戒治滿三個月後，
    戒治所認已無繼續戒治之必要，經本院裁定停止戒治並付保護管束，嗣保護管束
    期間於八十八年十月二十一日屆滿未經撤銷，視為強制戒治期滿，而經同署檢察
    官於八十九年十二月二十一日為不起訴處分確定（八十九年度戒毒偵字第八九四
    號）。
二、甲○○猶不知悛悔，明知毒品海洛因屬毒品危害防制條例規定禁止持有、施用之
    第一級毒品（下簡稱：海洛因），竟基於施用海洛因之概括犯意，自九十二年一
    月某日起，迄同年五月六日止，連續在其臺北縣新莊市○○路二三八巷十號二樓
    住處等地，以將海洛因混入內有液體之針筒再注射於臂部血管之方式，先後多次
    施用海洛因。
三、甲○○復明知毒品安非他命屬毒品危害防制條例規定禁止持有、施用之第二級毒
    品（下簡稱：安非他命），竟另行起意，基於施用安非他命之概括犯意，於九十
    二年四月下旬某日起，至同年五月六日凌晨一時二十分許之前九十四小時內某時
    點止，連續在其臺北縣新莊市○○路二三八巷十號二樓住處等地，以將安非他命
    置於玻璃球吸食器內，再以火置其下方燒烤使安非他命產生煙霧加以吸用之方式
    ，施用安非他命數次。
四、嗣於九十二年五月六日凌晨一時二十分許，在臺北縣新莊市○○路二三八巷十號
    前，甲○○因係違反毒品危害防制條例案件之通緝犯，為警逮捕，並經由甲○○
    之同意，經警在其上開住處搜索扣得屬甲○○所有供其施用或預備施用海洛因用
    之內有海洛因殘留之殘渣袋二只、注射針筒五支、摻食器一支。嗣於同日凌晨三
    時二十分許之警詢中，經警徵得甲○○同意採取之尿液，經送鑑定結果，證實呈
    嗎啡陽性反應及安非他命陽性反應。
五、案經臺北縣政府警察局海山分局報由臺灣板橋地方法院檢察署檢察官偵查起訴。
    理  由
一、訊據被告甲○○對於其於右揭時地施用海洛因之行為及其有施用安非他命行為等
    事實，均坦承不諱，而被告為警查獲後經警採取之尿液，經送經行政院衛生署認
    可之臺灣檢驗科技股份有限公司，以精密儀器，利用ＥＩＡ酵素免疫分析法初步
    檢驗，並以ＧＣ／ＭＳ氣相層析質譜儀法確認檢驗，鑑驗結果，確呈嗎啡陽性反
    應及安非他命陽性反應等情，亦有卷附之該公司濫用藥物尿液檢驗報告一份附卷
    足憑，復有扣案之海洛因殘渣袋二只、注射針筒五支、摻食器一支可資佐證，均
    足以擔保被告自白之真實性。再參以由於海洛因於人體內會代謝成嗎啡，因此涉
    嫌海洛因之吸食者係檢驗其尿液中之嗎啡反應等情，為本院職務上已知之事實，
    且被告亦供認其施用者為海洛因，則被告施用與嗎啡有關之毒品應為海洛因之事
    實，亦堪以認定。又被告對於其本案最後施用安非他命之時間，不能確定，僅供
    稱：我是被抓前一禮拜有吸用安非他命，超過一次等語。查安非他命經口服投與
    後約百分之七十於二十四小時內自尿中排出，約百分之九十於九十六小時內自尿
    中排出，由於目前國內尿液中甲基安非他命之檢驗僅為鑑定其是否呈陽性反應而
    未定其含量，且甲基安非他命成分之檢出與其投與方式，投與量、個人體質、採
    尿時間與檢測儀器之精密度等諸多因素有關，因此僅憑尿液中呈安非他命陽性反
    應，並無法確實推算吸食時間距採集時間之長短，惟依上述資料推斷，最長可能
    不會超過四日（九十六小時）等情，業經行政院衛生署藥物食品檢驗局八十一年
    二月八日藥檢壹字第一一五六號函敘明斯旨明確。本件被告於九十二年五月六
    日凌晨一時二十時許經警查獲，至同日凌晨三時二十分許之警詢中經警採尿之時
    間，屬被告為警逮捕拘禁之期間，在此時間內被告當不可能有施用毒品之機會，
    扣除此二小時時間，本於上述證明被告該次尿液有安非他命陽性反應之檢驗報告
    ，足見被告最後應係於九十二年五月六日凌晨一時二十分許之前九十四小時內之
    某時點，仍有施用安非他命。綜上，本件事證明確，被告施用海洛因及施用安非
    他命犯行，均洵堪認定。
二、按海洛因屬於毒品危害防制條例第二條第二項第一款規定之第一級毒品。核被告
    施用海洛因之行為，均係犯毒品危害防制條例第十條第一項之施用第一級毒品罪
    。被告先後多次施用海洛因犯行，時間緊接，手法雷同，觸犯犯罪構成要件相同
    之罪名，顯係基於概括犯意反覆實施，為連續犯，依刑法連續犯之規定論以一罪
    。次按安非他命屬於毒品危害防制條例第二條第二項第二款規定之第二級毒品。
    核被告施用安非他命之行為，均係犯毒品危害防制條例第十條第二項之施用第二
    級毒品罪。被告先後數次施用安非他命犯行，時間緊接，手法雷同，觸犯犯罪構
    成要件相同之罪名，顯係基於概括犯意反覆實施，為連續犯，依刑法連續犯之規
    定論以一罪。被告施用海洛因或安非他命時之持有海洛因或安非他命之行為，各
    為高度之施用行為所吸收，均不另論罪。被告所犯上開二罪名，犯意各別，行為
    互異，應分論併罰。茲審酌被告有施用毒品案件前科，詳如事實欄一所載，有卷
    附之臺灣高等法院被告全國前案紀錄表、臺灣板橋地方法院檢察署刑案資料查註
    紀錄表、臺灣板橋地方法院檢察署全國施用毒品案件紀錄表、臺灣板橋地方法院
    檢察署八十九年度戒毒偵字第八九四號不起訴處分書各一份在卷可憑，其猶不知
    悛悔，再為本案犯罪，其本案施用之毒品有海洛因及安非他命，被告本件犯罪屬
    自損犯性質，目前正接受強制戒治之治療處分，及其事後坦承之態度等一切情狀
    ，分別量處如主文所示之刑，並定其應執行刑。
三、扣案之海洛因殘渣袋二只內殘留之海洛因，屬第一級毒品之違禁物，依毒品危害
    防制條例第十八條第一項前段規定，宣告沒收銷燬之。扣案之該塑膠袋包裝二只
    、注射針筒五支、摻食器一支，經被告自承屬其所有且係供或預備供其施用海洛
    因所用之物在卷，依刑法第三十八條第一項第二款規定，宣告沒收。
四、公訴意旨另以，被告於九十二年一月某日起至九十二年四月下旬某日止，基於概
    括犯意，連續多次施用安非他命，因認被告此部分施用安非他命行為，同涉犯毒
    品危害防制條例第十條第二項之施用第二級毒品罪嫌等語。經查本案被告於警詢
    及偵查中始終僅坦承有施用海洛因犯行，警詢、偵查中之訊（詢）問者亦不曾就
    被告有無施用安非他命行為之點訊問被告，迨被告上開尿液送鑑定結果證實亦呈
    安非他命陽性反應後，檢察官未再訊問被告，即行起訴等情，有偵查卷筆錄可稽
    ，是公訴人認被告於九十二年一月某日起至九十二年四月下旬某日止有施用安非
    他命犯行，應屬無據。此外，復查無其他積極證據足資證明被告曾於九十二年一
    月某日至同年四月下旬某日止，有施用安非他命行為，其此等部分之犯罪應屬不
    能證明。惟因公訴意旨認被告此部分犯嫌與前開論罪科刑之施用第二級毒品罪部
    分，有連續犯之裁判上一罪關係，爰不另為無罪判決之諭知。
據上論斷，應依刑事訴訟法第二百九十九條第一項前段，毒品危害防制條例第十條第
一項、第二項、第十八條第一項前段，刑法第十一條前段、第五十六條、第三十八條
第一項第二款、第五十一條第五款，判決如主文。
本案經檢察官許梨雯到庭執行職務。
中        華        民        國      九十二    年    八    月  二十九  日
                                        臺灣板橋地方法院刑事第四庭
                                          法  官    王復生
右正本證明與原本無異。
如不服本判決，應於判決送達後十日內向本院提出上訴狀 (應附繕本) ，上訴於
臺灣高等法院。
                                          書記官    黃美雲
中      華      民      國      九十二      年    八    月  二十九    日
附錄本案論罪科刑法條全文
毒品危害防制條例第十條：
施用第一級毒品者，處六月以上五年以下有期徒刑。
施用第二級毒品者，處三年以下有期徒刑。


司法院資訊處製作；財團法人民間司法改革基金會備份。
